---
title: "Presentación y análisis descriptivo de datos con uso de software R"
subtitle: "Presentación de Datos"
session: "04"
author: 'Prof. Roberto Roque <br><a href="https://alonso97roque.github.io/Presentacion-descriptivo-de-datos/Graficos1.html"> <i class="fa fa-desktop fa-fw"></i>&nbsp; alonso97roque.github.io</a>'
institute: "Departamento de Matemática y Estatística, </br> Universidad Catolica San Pablo"
output:
  xaringan::moon_reader:
    css: "xaringan-themer.css"
    lib_dir: libs
    nature:
      slideNumberFormat: "%current%"
      highlightStyle: github
      highlightLines: true
      ratio: 16:9
      countIncrementalSlides: false
    includes:
      in_header: header.html
---



```{r xaringanExtra, echo=FALSE}
xaringanExtra::use_xaringan_extra(c("tile_view", "tachyons", "scribble", "panelset", "freezeframe", "clipboard"))
xaringanExtra::use_extra_styles(
  hover_code_line = TRUE,         
  mute_unhighlighted_code = FALSE
)
xaringanExtra::use_logo(
  image_url = "logo2.png",
  width = "180px",
  height = "150px")
```


```{r xaringan-themer, include=FALSE, warning=FALSE}
library(xaringanthemer)
style_xaringan()
#style_duo_accent(link_color = "#8A0808",
#                 blockquote_left_border_color = "red")
```


## Importando datos

```{r}
rm(list = ls())
library(readxl)
datos <- read_excel("dato4.xlsx")
datos
```


---

### Tabla de distribución de frecuencias




.panelset[
.panel[.panel-name[Table]


```{r, echo=FALSE}
fi=table(datos$Ciudad)
hi=prop.table(table(datos$Ciudad))
pi=hi*100
tabla<-cbind(frec_abs=fi,frec_rel=hi,frec_por=pi)
tabla
```



]


.panel[.panel-name[R Code]
```{r, eval=FALSE}
fi=table(datos$Ciudad)
hi=prop.table(table(datos$Ciudad))
pi=hi*100
tabla<-cbind(frec_abs=fi,frec_rel=hi,frec_por=pi)
tabla
```

]



]


---

## Diagrama de barras


.panelset[
.panel[.panel-name[Plot]

```{r, echo = FALSE, message=FALSE, warning=FALSE, fig.height = 5.5, fig.width= 15}
x<-datos$Ciudad
gr=barplot(table(x),main = 'Grafica de barras',
        xlab = 'Ciudades',ylab = 'Nro de personas',
        col=c("#691616","#3ca75b","#3c75a7","#c8cf31","#de71ba"),
        ylim = c(0,20))
text(x=gr,y=table(x)+1,labels = table(x))
```

]

.panel[.panel-name[R Code]

```{r, eval=FALSE}
x<-datos$Ciudad
gr=barplot(table(x),main = 'Grafica de barras',
        xlab = 'Ciudades',ylab = 'Nro de personas',
        col=c("#691616","#3ca75b","#3c75a7","#c8cf31","#de71ba"),
        ylim = c(0,20))
text(x=gr,y=table(x)+1,labels = table(x))
```

]



]

---

### Barras horizontales

.panelset[
.panel[.panel-name[Plot]

```{r, echo=FALSE, fig.height = 5.5, fig.width= 10}
gr=barplot(table(x),main = 'Grafica de barras',
        xlab = 'Número de personas',
        col=c("#691616","#3ca75b","#3c75a7","#c8cf31","#de71ba"),
        horiz = T,las=1,cex.names = 0.7,xlim = c(0,17))
text(x=table(x)+0.5,y=gr,labels = table(x))
```
]

.panel[.panel-name[R Code]

```{r,eval=FALSE}
gr=barplot(table(x),main = 'Grafica de barras',
        xlab = 'Número de personas',
        col=c("#691616","#3ca75b","#3c75a7","#c8cf31","#de71ba"),
        horiz = T,las=1,cex.names = 0.7,xlim = c(0,17))
text(x=table(x)+0.5,y=gr,labels = table(x))
```
]


]


---

### Sectores circulares

.panelset[
.panel[.panel-name[Plot]


```{r, echo=FALSE}
frec_rel=prop.table(table(x));frec_porc=frec_rel*100
pie(table(x),labels = paste(names(frec_porc),frec_porc,"%"),
    main = "Grafico de sectores",
    col=c("#ea2c0b","#3ca75b","#3c75a7","#c8cf31","#de71ba"))
```



]


.panel[.panel-name[R Code]
```{r, eval=FALSE}
frec_rel=prop.table(table(x));frec_porc=frec_rel*100
pie(table(x),labels = paste(names(frec_porc),frec_porc,"%"),
    main = "Grafico de sectores",
    col=c("#ea2c0b","#3ca75b","#3c75a7","#c8cf31","#de71ba"))
```

]


]

---



### Sectores circulares 3D

Hay que instalar el paquete `plotrix`

```
install.packages("plotrix")
```

Luego, llamamos la libreria de mismo nombre
```{r,message=FALSE, warning=FALSE}
library(plotrix)
```


---

### Sectores circulares 3D


.panelset[
.panel[.panel-name[Plot]


```{r, echo=FALSE, message=FALSE, warning=FALSE}
colores<-c("#ea2c0b","#3ca75b","#3c75a7","#c8cf31","#de71ba")
frec_porce<-prop.table(table(x))*100
nombres<-paste(names(table(x)),frec_porce,"%")
pie3D(table(x),explode = 0.2,main='Diagrama de sectores circulares',
      col=colores)
legend("topright",nombres,fill = colores,cex=1)
```



]


.panel[.panel-name[R Code]
```{r, eval=FALSE}
library(plotrix)
colores<-c("#ea2c0b","#3ca75b","#3c75a7","#c8cf31","#de71ba")
frec_porce<-prop.table(table(x))*100
nombres<-paste(names(table(x)),frec_porce,"%")
pie3D(table(x),explode = 0.2,main='Diagrama de sectores circulares',
      col=colores)
legend("topright",nombres,fill = colores,cex=1)
```

]


]


---

## Variable cualitativa ordinal


```{r}
library(readxl)
data1 <- read_excel("datosCualitativos.xlsx",sheet="Hoja1")
```

--

```{r}
likert<-data1$`Nivel satisfaccion`
table(likert)
```

--

- Ordenaremos por jerarquia en los niveles de satisfacción

```{r}
new.likert<-ordered(likert,levels=c("Muy Insatisfecho","Insatisfecho",
                                    "Satisfecho","Muy Satisfecho"))
table(new.likert)
```
---

### Tabla de frecuencias

.panelset[
.panel[.panel-name[Table]

```{r, echo=F}
frec=table(new.likert)
cbind(frec,freq_rel=round(prop.table(frec),4),freq_porc=round(prop.table(frec),4)*100)
```
]

.panel[.panel-name[R Code]

```{r, eval=F}
frec=table(new.likert)
cbind(frec,freq_rel=round(prop.table(frec),4),freq_porc=round(prop.table(frec),4)*100)
```
]

]

---

### Diagrama de barras

.panelset[
.panel[.panel-name[Table]

```{r, echo=F}
gr1=barplot(table(new.likert),ylim = c(0,max(table(new.likert))*1.1),
            col = rainbow(4),
            main = "Nivel de satisfacción en escala Likert",
            ylab = "Frecuencias absolutas")
text(x=gr1,y=table(new.likert),labels = table(new.likert),pos=3)
```
]

.panel[.panel-name[R Code]

```{r, eval=F}
gr1=barplot(table(new.likert),ylim = c(0,max(table(new.likert))*1.1),
            col = rainbow(4),
            main = "Nivel de satisfacción en escala Likert",
            ylab = "Frecuencias absolutas")
text(x=gr1,y=table(new.likert),labels = table(new.likert),pos=3)
```
]

]


---

### Variable Estadistica Bidimensional

```{r,eval=FALSE}
library(readxl)
data2 <- read_excel("datosCualitativos.xlsx",sheet="Hoja2")
data2
```

```{r,echo=FALSE}
library(readxl)
data2 <- read_excel("C:/Users/USER/Documents/graduacion/Cursos 2021/aModulo1/datosCualitativos.xlsx",sheet="Hoja2")
data2
```


---

```{r,echo=F}
colorize <- function(x, color) {
  if (knitr::is_latex_output()) {
    sprintf("\\textcolor{%s}{%s}", color, x)
  } else if (knitr::is_html_output()) {
    sprintf("<span style='color: %s;'>%s</span>", color,
      x)
  } else x
}
```





### Tabla de contingencia

```{r}
Notas<-data2$Notas
Sexo<-data2$Sexo
```


.panelset[
.panel[.panel-name[Frecuencias absolutas]

`r colorize("Distribución conjunta de las frecuencias", "blue")`

```{r}
addmargins(table(Notas,Sexo))
```



]


.panel[.panel-name[Frecuencias relativas]


`r colorize("Distribución conjunta de las proporciones respecto al total general", "blue")`
```{r}
addmargins(prop.table(table(Notas,Sexo)))
```
]


.panel[.panel-name[Frecuencias porcentuales]

`r colorize("Distribución conjunta de los porcentajes respecto al total general", "blue")`


```{r}
addmargins(prop.table(table(Notas,Sexo))*100)
```
]

]


---


### Distribuciones conjuntas respecto a filas y columnas

```{r}
addmargins(prop.table(table(Notas,Sexo))*100)
```

Al dividir las entradas de esta tabla con los subtotales

.panelset[
.panel[.panel-name[Por filas]

obtenemos la **Distribución conjunta de porcentajes respecto a los totales de filas**

```{r}
prop.table(table(Notas,Sexo),1)*100
```



]


.panel[.panel-name[Por columnas]

obtenemos la **Distribución conjunta de porcentajes respecto a los totales de columnas**
```{r}
prop.table(table(Notas,Sexo),2)*100
```

]


]




---

## Diagrama de barras apiladas

Un diagrama de barras apiladas es una herramienta visual utilizada para representar datos categóricos con la finalidad de mostrar la composición de diferentes elementos en un conjunto. 

--

**Características Principales:**

- Comparación de categorías: Facilita la comparación entre diferentes categorías principales.

- Desglose de subcategorías: Muestra cómo se desglosa cada categoría en sus subcategorías.

- Visualización de proporciones: Ayuda a visualizar las proporciones de cada subcategoría dentro de la categoría principal.

En R, se obtienen de aplicar `barplot` a una tabla de contingencia. Esta dibuja las barras de la segunda variable cortadas por la frecuencia de la primera variable.



---

### Ejemplo.
> Grafique el diagrama de barras apiladas (con frecuencias absolutas) para Notas vs Sexo

--

.pull-left[

```{r}
addmargins(table(Notas,Sexo))
```

<br>
<br>



El diagrama de barras apiladas será

```{r, eval=F}
barplot(table(Notas,Sexo),col=rainbow(3),
        legend.text = names(table(Notas)),
        main="diagrama de barras apiladas")
```

]

--

.pull-right[

```{r, echo=FALSE}
barplot(table(Notas,Sexo),col=rainbow(3),
        legend.text = names(table(Notas)),
        main="diagrama de barras apiladas")
```
]




---

### Ejemplo.
> Grafique el diagrama de barras apiladas (con porcentajes) para Notas vs Sexo

--

.pull-left[

```{r}
prop.table(table(Notas,Sexo),2)*100
```

<br>
<br>



Para el diagrama de barras apiladas usamos

```{r, eval=F}
tablaP=prop.table(table(Notas,Sexo),2)*100
barplot(tablaP,col = rainbow(3),
        legend.text = names(table(Notas)),
        main = "Diagrama de barras apiladas (%)")
```

]

--

.pull-right[

```{r, echo=FALSE}
tablaP=prop.table(table(Notas,Sexo),2)*100
barplot(tablaP,col = rainbow(3),
        legend.text = names(table(Notas)),
        main = "Diagrama de barras apiladas (%)")
```
]


---

## Diagrama de barras por bloques

En vez de organizar las barras de la primera variable en una sola barra vertical, se pueden dibujar una junto a la otra mediante la opción `beside=TRUE`.

---

### Ejemplo.
> Grafique el diagrama de barras por bloques (con porcentajes) para Notas vs Sexo

--

.pull-left[

```{r}
prop.table(table(Notas,Sexo),2)*100
```

<br>
<br>



Para el diagrama de barras por bloques usamos el código R:

```{r, eval=F}
g1=barplot(tablaP,col = rainbow(3),
        legend.text = names(table(Notas)),
        main = "Diagrama de barras por bloques (%)",
        beside = T,ylim = c(0,max(tablaP)*1.2))
text(x=g1,y=tablaP,labels =round(tablaP),pos=3)
```

]

--

.pull-right[

```{r, echo=FALSE}
g1=barplot(tablaP,col = rainbow(3),
        legend.text = names(table(Notas)),
        main = "Diagrama de barras por bloques (%)",
        beside = T,ylim = c(0,max(tablaP)*1.2))
text(x=g1,y=tablaP,labels =round(tablaP),pos=3)
```
]

---

### Ejemplo.
> Grafique el diagrama de barras por bloques (con porcentajes) para Sexo vs Notas

--

.pull-left[

```{r}
tablaQ=prop.table(table(Sexo,Notas),2)*100
tablaQ
```

<br>
<br>



Para el diagrama de barras por bloques usamos el código R:

```{r, eval=F}
g2=barplot(tablaQ,col = c("cyan","salmon"),
        legend.text = names(table(Sexo)),beside = TRUE,
        main="Diagrama de barras por bloque (%)",
        ylim = c(0,max(tablaQ)*1.2),
        xlab = "Notas",ylab = "Porcentajes")
text(x=g2,y=tablaQ,labels = round(tablaQ,2),pos=3)
```

]

--

.pull-right[

```{r, echo=FALSE}
g2=barplot(tablaQ,col = c("cyan","salmon"),
        legend.text = names(table(Sexo)),beside = TRUE,
        main="Diagrama de barras por bloque (%)",
        ylim = c(0,max(tablaQ)*1.2),
        xlab = "Notas",ylab = "Porcentajes")
text(x=g2,y=tablaQ,labels = round(tablaQ,2),pos=3)
```
]


